【裁判字號】    99,審訴,607
【裁判日期】    991102
【裁判案由】    偽證
【裁判全文】
臺灣新竹地方法院刑事判決             99年度審訴字第607號
公  訴  人  臺灣新竹地方法院檢察署檢察官
被      告  乙○○
被      告  丙○○
被      告  甲○○
上列被告因偽證案件，經檢察官提起公訴（98年度偵字第5881號
），本院合議庭裁定適用簡式審判程序，並判決如下：
    主  文
乙○○犯偽證罪，處有期徒刑月，減為有期徒刑壹月拾伍日。
丙○○犯偽證罪，累犯，處有期徒刑肆月，減為有期徒刑貳月。
甲○○犯偽證罪，處有期徒刑月，減為有期徒刑壹月拾伍日。
    事  實
一、丙○○前於民國90年間，因違反毒品危害防制條例案件經本
    院以89年度竹東簡字第253號判處有期徒刑5月確定，並於91
    年4 月16日易科罰金執行完畢。
二、丙○○、甲○○（傷害致死部分，均業經最高法院以98年度
    台上字第3132號判決確定），渠等與乙○○（傷害致死部分
    ，業經臺灣高等法院以97年度上更（一）字第390 號判決確
    定）3 人明知呂超閔（傷害致死部分，經最高法院以98年度
    台上字第3132號判決確定）於91年1月1日晚上，接獲乙○○
    要求渠等帶人前往支援之電話後，呂超閔確有邀同多名姓名
    年籍不詳之成年男子，前往內灣鍾秀文住所，共同傷害曾盛
    義致死，渠等為替呂超閔脫罪，竟於民國94年1 月13日臺灣
    高等法院93年度上訴字第2495號殺人等案件審理程序中，經
    審判長法官告以得依刑事訴訟法第181 條規定拒絕證言，仍
    願以證人身分於供前具結後，竟基於偽證之犯意，乙○○於
    辯護人詰問時虛偽證稱：「91年1月1日晚上，我有打電話給
    呂超閔。告訴他，我與人發生糾紛，現在怎麼辦。他問說對
    方是誰，但他沒有直接說要幫我。我告訴他在內灣與人發生
    糾紛我打了2 通電話，公用電話打了1通，行動電話打了1通
    ，整個過程我打了2通，順序忘了。沒有叫呂超閔帶人來。
    呂超閔也沒有說會帶人來。我心理有想請他帶人來，但是嘴
    巴沒有講出來，我沒有請呂超閔帶人來，我沒看到呂超閔有
    到鍾秀文家。」云云；丙○○於辯護人詰問時亦虛偽證稱：
    「91年1月1日晚上在內灣鍾秀文住所，我有在場。是曾盛義
    叫我去談判。他叫我去鍾秀文家說要談判。當時我找乙○○
    、甲○○去，但我沒有叫呂超閔去。我沒有看到呂超閔去。
    在鍾秀文家時，自始至終從頭到尾我都沒有見到呂超閔」云
    云；甲○○亦於辯護人詰問時虛偽證稱：「91年1月1日晚上
    在內灣鍾秀文的住處，我有在場。是丙○○找我去的。在丙○○家打完架之後，曾盛義說去鍾秀文家談判，丙○○壹個
    人不趕去，才找我去。在鍾秀文家，我自始至終都沒有見到
    呂超閔。」云云，均就與案情有重要關係之事項為虛偽證述
    ，足生損害於國家刑罰權之正確行使。
三、案經臺灣新竹地方法院檢察署檢察官自動簽分偵查起訴。
    理  由
一、被告乙○○、丙○○及甲○○所犯偽證罪，係非死刑、無期
    徒刑、最輕本刑為3 年以上有期徒刑之罪，或高等法院管轄
    第一審之案件，被告於本院準備程序進行中，就被訴事實為
    有罪之陳述，經本院合議庭認合於刑事訴訟法第273條之1第
    1 項之規定，裁定進行簡式審判程序。
二、認定犯罪事實所憑之證據及理由：
（一）被告乙○○、丙○○及甲○○等3 人於本院準備程序、簡
      式審判程序訊問時之自白（見本院卷第26至27、29至32頁
      ）。
（二）被告乙○○、丙○○及甲○○等3 人於臺灣高等法院93年
      度上訴字第2495號案件之審判筆錄、具結結文各1 份（見
      高等法院93年度上訴字第2495號院卷【下稱2495院卷】第
      218至240頁）。
（三）被告乙○○於97年11月14日臺灣高等法院97年度上更（一
      ）字第390號審訊中之供述（見97年度上更（一）字第390
      號【下稱390院卷】院卷（一）154至155頁）。
（四）證人呂超閔於98年1 月17日臺灣高等法院97年度上更（一
      ）字第390號審訊中之陳述（見390本院卷第94至95頁）。
（五）證人徐福勳於94年1 月13日臺灣高等法院93年度上訴字第
      2495號審訊中之證述（見2495院卷第229至235頁）
（六）法務部調查局91年9月18日調科參字第09100548620號測謊
      報告書1份（見91年度偵字第330號偵查卷第34頁反面）。
（七）本院92年度重訴字第3 號、臺灣高等法院93年度上訴字第
      2495號、97年度上更 (一)字第390號、最高法院98年度台
      上字第3132號判決書電腦列印資料（見本院卷33頁以下）
      。
（八）綜上事證，堪認被告3 人上開依意性自白應與事實相符，
      可以採信。本件事證已臻明確，被告3 人偽證犯行，均堪
      予認定，應依法予以論罪科刑。
三、論罪科刑之理由：
（一）核被告乙○○、丙○○及甲○○等3 人所為，均係犯刑法
      第168條之偽證罪。
（二）查本件被告丙○○有事實欄一所示有期徒刑執行完畢之前
      科，有臺灣高等法院被告前案紀錄表1 份附卷可稽，其於
      有期徒刑執行完畢5 年內故意再犯本件有期徒刑以上之罪
      ，其行為時雖在95年7月1日刑法修正施行之前，惟其於刑
      法修正施行後無論依修正前刑法第47條或修正後第47條第
      1 項之規定均構成累犯，即無有利或不利之情形，於刑法
      修正施行後法院為裁判時，無庸為新、舊法之比較，應依
      修正後刑法第47條第1 項之規定加重其刑（最高法院最高
      法院97年度第2次刑事庭會議決議參照）。
（三）按犯偽證之罪，於所虛偽陳述之案件，裁判確定前自白者
      ，減輕或免除其刑，刑法第172 條雖定有明文。然查，證
      人呂超閔涉犯傷害致死之上開案件，業經最高法院於98年
      6月4日以98年度台上字第3132號判決判處有期徒刑9 年確
      定），而被告乙○○、丙○○及甲○○係於本院99年10月
      9 日準備程序及簡式審判程序時始自白承認犯偽證罪，依
      照上揭法條規定，被告3 人並無減輕或免除其刑之適用，
      附此敘明。
（四）爰審酌被告3 人於執行審判職務之公署行審判程序中，均
      以證人身分作證時，就案情相關之重要事項為虛偽之證言
      ，已對國家司法審判之正確性產生重大危害，影響司法審
      判程序之進行並耗費司法資源，殊值譴責，惟念渠等係為
      免呂超閔對其不利而為偽證之犯罪動機、目的、手段，與
      犯罪後坦承犯行，態度良好，已知悔悟等一切情狀，分別
      量處如主文所示之刑。
（五）又被告3人前述犯行，係在96年4月24日以前，合於中華民
      國九十六年罪犯減刑條例之減刑要件，應依該條例第2 條
      第1項第3款規定，減其宣告刑2分之1為如主文所示之刑。
（六）易服社會勞動問題：又本件被告3 人所犯者，因均係法定
      最重本刑為7年以下有期徒刑之罪，雖不符刑法第41條第1
      項必須是「犯最重本刑為五年以下有期徒刑以下之刑之罪
      」始得易科罰金之規定，惟被告3人分別受6月以下有期徒
      刑宣告，仍可依刑法第41條第3 項規定，向執行檢察官聲
      請易服社會勞動，詳言之，此項易刑「處分」，係由檢察
      官斟酌個案情形，指揮執行即可，此純為檢察官基於指揮
      刑事執行權限所為之處分（立法理由及司法院釋字第 679
      號解釋理由書參照），故無庸聲請法院裁定，本院亦無需
      於判決主文中諭知易服社會勞動之折算標準，此與易科罰
      金時，法院必須於判決主文中諭知易科罰金之折算標準者
      不同，附此敘明。
四、據上論斷，應依刑事訴訟法第273條之1第1 項、第299條第1
    項前段，刑法第168條、第47條第1項，中華民國九十六年罪
    犯減刑條例第2條第1項第3款、第7條，判決如主文。
本案經檢察官陳中順到庭執行職務。
中    華    民    國    99    年    11    月    2     日
                    刑事第九庭  法  官        邱忠義
以上正本證明與原本無異。
如不服本判決應於收受本判決後10日內向本院提出上訴書狀，上
訴書狀應敘述具體理由。上訴書狀未敘述上訴理由者，應於上訴
期間屆滿後20日內補提理由書狀於本院( 均須按他造當事人之人
數附繕本 )「切勿逕送上級法院」。
中    華    民    國    99    年    11    月    2     日
                                書記官        王思穎
附錄論罪科刑法條：
中華民國刑法第168條：
於執行審判職務之公署審判時，或於檢察官偵查時，證人、鑑定
人、通譯於案情有重要關係之事項，供前或供後具結，而為虛偽
陳述者，處7年以下有期徒刑。

司法院資訊處製作；財團法人民間司法改革基金會備份。
